【裁判字號】    98,訴,2320
【裁判日期】    990126
【裁判案由】    妨害性自主
【裁判全文】
臺灣板橋地方法院刑事判決              98年度訴字第2320號
公  訴  人  臺灣板橋地方法院檢察署檢察官
被      告  丙○○起訴書誤繕.
選任辯護人  黃俊六律師（法扶律師）
上列被告因妨害性自主案件，經檢察官提起公訴（98年度偵字第
6517號），本院判決如下：
    主  文
丙○○無罪。
    理  由
一、公訴意旨略以：被告丙○○（起訴書誤繕為王燮堯）見其鄰
    人代號00000000號（真實姓名、年籍詳卷，下稱乙○）係精
    神障礙之女子，竟基於強制性交之犯意，先於民國98年2 月
    10日19時許，在乙○位於板橋市○○街之住處中庭（正確地
    址詳卷），向乙○搭訕，並取得乙○所持用之行動電話號碼
    0000000***號（詳細門號詳卷），嗣於98年2 月11日7 時許
    ，被告以其母劉美蘭名下之行動電話門號0000000000號撥打
    乙○所持用之上開行動電話門號，邀請乙○至其位於臺北縣
    板橋市○○街2 巷8 弄15號1 樓之住處共進早餐，嗣乙○於
    同日8 時許至其上址住處用餐完畢後，其即假借邀請乙○至
    其住處房間內看電視為由，將乙○帶至其住處房間內，並播
    放猥褻影片予乙○觀看，且違反乙○之意願，以手撫摸乙○
    之胸部、陰部，並強脫乙○之褲子，將其性器官插入乙○陰
    道，以此方式對乙○為強制性交得逞。嗣因乙○之母（真實
    姓名、年籍詳卷，代號00000000甲 ，下稱Ｂ女）於同日11時
    許發現乙○行為有異，經乙○告知前情後報警處理，始查獲
    上情，因認被告涉犯刑法第222 條第1 項第3 款之加重強制
    性交罪嫌。
二、按犯罪事實應依證據認定之，無證據不得認定其犯罪事實；
    又不能證明被告犯罪者，應諭知無罪之判決，刑事訴訟法第
    154 條第2 項、第301 條第1 項分別定有明文。次按所謂證
    據，係指足以認定被告確有犯罪行為之積極證據而言，該項
    證據自須適合於被告犯罪事實之認定，始得採為斷罪資料。
    苟積極證據不足為不利於被告事實之認定時，即應為有利於
    被告之認定，更不必有何有利之證據（最高法院30年上字第
    816 號判例要旨參照）。又告訴人之指訴，係以使被告受刑
    事訴追為目的，是其陳述是否與事實相符，仍應調查其他證
    據以資審認（最高法院52年度臺上字第1300號判例要旨可參
    ）。
三、本件公訴人認被告涉犯刑法第222 條第1 項第3 款之加重強
    制性交罪嫌，係以被告於警詢及偵查中之供述、證人即告訴
    人乙○於警詢及偵查中之指訴、證人即告訴人乙○之母Ｂ女
    於偵查中之證述及卷附內政部警政署刑事警察局刑醫字第09
    80041118號鑑驗書、疑似性侵害案件證物採集單、乙○、被
    告所持用之行動電話之雙向通聯紀錄表、被告三親等查詢資
    料、被告之母劉美蘭名義之行動電話門號0000000000號申裝
    資料各1 件、乙○之身心障礙手冊影本1 紙、現場照片6幀
    、亞東紀念醫院受理疑似性侵害診斷證明書1 件為其主要論
    據。
四、訊據被告堅決否認有何上揭犯行，辯稱：伊並未強迫被害人
    乙○，係經乙○同意而發生性行為等語，嗣又改稱：當日係
    乙○自行脫掉衣褲，並叫伊脫衣服，但伊並未與乙○發生性
    行為，伊只是與乙○一起躺在床上，乙○就過來撫摸伊，但
    但伊並未撫摸乙○，後來伊有射精，乙○之手因而摸到伊之
    精液，乙○就去洗手，再摸到自己的陰部，因而才會在乙○
    之陰道內，採到伊之精液等語。其辯護人辯護意旨略以：被
    告於準備程序時係為達成認罪協商，始當庭承認有與乙○發
    生性行為，然實際上，被告有性功能障礙，已無性行為能力
    ，不可能與乙○發生性行為，至被告雖性器官無法勃起，但
    仍可射精，被告表示係乙○之手碰觸到被告之精液，乙○因
    而將所沾到之精液擦在自己之陰道內，故採樣時，始在乙○
    之陰道內採到被告之精液；縱認被告與乙○為性行為，然乙
    ○並無反抗，亦無大聲喊叫，顯見乙○應有同意與被告發生
    性行為，再乙○表示發生本案之前，已有性行為之經驗，而
    驗傷診斷證明書所載乙○之處女膜係舊傷，自難認該舊傷係
    被告此次性行為所造成等語。
五、經查：
  (一)乙○係因精神分裂，而患有中度精神障礙一節，業據證人乙
    ○於本院審理時證述在卷（見本院卷第62頁），並有乙○之
    中華民國身心障礙手冊1 紙在卷可佐（見偵卷之證物袋）；
    再被告係住於臺北縣板橋市○○街2 巷8 弄15號，於98年2
    月10日19時許，向鄰居乙○搭訕，而取得乙○所使用之行動
    電話門號（號碼詳卷），被告旋於翌日（即98年2 月11日）
    7 時29分許、同日8 時21分許，以其母劉美蘭所申請之行動
    電話（門號：0000000000號）撥打乙○之行動電話，並約乙
    ○至其住處，乙○隨即依約前往被告之住處，與被告共進早
    餐，被告即帶乙○至其房間內，播放猥褻影片予乙○看，再
    褪去乙○及自己身上所著之衣褲，以其陰莖插入乙○之陰道
    內，對乙○為性交行為1 次等情，業據被告於本院準備程序
    時供明在卷（見本院卷第40頁反面），並經證人乙○於警詢
    、偵查及本院審理時證述明確，且有乙○所使用之行動電話
    雙向通聯紀錄表1 件、行動電話門號0000000000號之申設人
    為劉美蘭（即被告之母）之查詢資料表1 紙附卷可稽（見偵
    查卷第67、59頁）；再者，乙○與被告發生性行為後，隨即
    由其母親Ｂ女陪同下報警，當日經採樣，送請內政部警政署
    刑事警察局鑑驗認：本案被害人（即乙○）陰道深部棉棒精
    子細胞層檢出一男性之DN甲-STR 型別，經輸入本局去氧核醣
    核酸資料庫比對結果，發現與貴分局本案前次送檢涉嫌人丙
    ○○（53.11.26、Ｚ000000000）之DN甲-STR 型別相同一節，
    有該局98年4 月21日刑醫字第0980041118號鑑驗書1 件佐卷
    可考（偵查卷第67至68頁），堪認被告於前開時、地，確曾
    對乙○為性交行為1 次之情無疑。
  (二)被告雖辯稱：係乙○自行脫掉衣褲，並動手撫摸伊，伊雖有
    射精，然伊性功能有障礙，無法勃起，自無法將陰莖插入乙
    ○之陰道內，而乙○之手於撫摸伊時，碰觸到伊之精液，嗣
    乙○至廁所洗手時，又摸到自己之陰部，因而才在乙○之陰
    道內採到伊之精液云云，辯護人亦據此請求鑑定被告之性功
    能是否有障礙等語，然觀諸前開內政部警政署刑事警察局之
    鑑驗書，可知鑑驗所用之檢體係採自乙○「陰道深部」，而
    非陰道外側，足徵被告上開所辯，顯非事實，難以採信。辯
    護人據此請求鑑定被告之性功能有障礙之情，即無必要。另
    辯護人又辯稱：被告於準備程序時係為進行認罪協商，始供
    稱：有與乙○發生性行為等語，惟觀諸被告於本院準備程序
    時所供稱之內容，可知被告係於本院問及對於檢察官所陳述
    之起訴事實是否認罪時，被告答稱：我否認檢察官所起訴之
    犯罪事實後，再經本院請被告陳述關於本件之答辯要旨時，
    被告即供稱：我並沒有強迫被害人，是經由被害人同意的等
    語，本院旋即再請辯護人陳述關於本件之辯護要旨，辯護人
    亦答稱：如同被告所述，被告表示有經過被害人的同意，本
    件為無罪答辯等情，有本院98年8 月6 日準備程序筆錄佐卷
    足參（見本院卷第40頁反面），是被告係在向本院否認起訴
    之犯罪事實後，始供承：係經被害人乙○同意，而與乙○為
    性交行為之詞，且辯護人亦隨即為被告再次辯稱：被告表示
    係經乙○同意，並強調本件係為無罪答辯之情，亦即被告及
    辯護人於本院該次準備程序時，均係在否認犯罪事實之前提
    下，辯稱：係經乙○同意而為性交行為之詞，並無辯護人所
    指係為進行認罪協商，被告始承認與乙○發生性交行為之情
    ，是辯護人此項所辯，顯有誤會，所辯尚無可採，惟被告雖
    有與乙○發生性交行為，而本件檢察官係起訴被告以違反乙
    ○意願之方法，對乙○為性交行為，就被告是否有違反乙○
    之意願之部分，自應再調查其他事證以資認定。
  (三)檢察官雖認乙○係精神障礙之女子，然乙○固患有中度精神
    障礙一節，此經證人乙○於本院審理時證述在卷（見本院卷
    第62頁），並有乙○之中華民國身心障礙手冊1 紙在卷可佐
    （見偵卷之證物袋），而本院就乙○是否具有理解性侵害及
    表達意願之能力，經送請振興醫療財團法人振興醫院鑑定，
    惟因乙○之母親Ｂ女堅決拒絕進行鑑定，因而無法完成鑑定
    之情，有該院98年12月7 日98振醫字第1600號函在卷可佐（
    見本院卷第76頁），是就此部分雖無法進行醫療專業鑑定，
    惟參以乙○係因罹患精神分裂而致中度精神障礙之情，亦經
    證人乙○於本院審理時證述在卷（見本院卷第62頁），佐以
    乙○自警詢、偵查及本院審理時所為之陳述，就案發當時之
    情形，均能為連續一貫之陳述，且就細節部分，亦記憶清楚
    ，亦瞭解性侵害之定義，且曾向被告表達其不願進行性行為
    之意，顯見乙○雖罹有中度精神障礙之疾病，仍無礙其簡單
    理解事理、分辨性侵害及表達是否願意之能力。
  (四)檢察官雖以乙○於警詢、偵查中已明確指訴係在違反其意願
    之情形下，遭被告強制性交得逞等語，參以乙○於警詢時雖
    證稱：我大概早上8 點多到加害人（即被告）家，加害人買
    早餐給我吃（筆錄誤載為給你吃），吃完後就對我性侵，一
    開始加害人先親我的臉，之後就摸我的胸部和下體，接著加
    害人就脫我的長褲，就性侵我。我被性侵時是清醒的。案發
    當時我沒有服用任何藥物或飲用含有酒精成分的飲料，加害
    人把我強壓在床上，並壓住我的手，違反我的意願。……加
    害人對我性侵害時，我有反抗、有推他等語（見偵查卷第10
    、11頁），並於偵查中證稱：我們吃完早餐後，他（即被告
    ）就叫我進他房間，我們進去之後，他就先跟我一起看電視
    ，之後他就播放猥褻影片給我看。這時我們本來是坐在床上
    看電視。接著，他就先摸我的臉並把我推在床上，接著，他
    就脫我的褲子，我不讓他脫並掙扎推他，說明我不要脫，但
    是他還是硬把我的褲子脫下，並脫下他自己的褲子。後來他
    就以他的陰莖插入我的陰道，這時我也有明確拒絕他，但是
    他都不理會我，還是依然強迫我等語（見偵查卷第25頁），
    可知乙○雖於警詢、偵查中指訴遭被告強壓在床上，並強行
    褪去衣褲而強制性交得逞，且於過程中，有反抗、掙扎之行
    為等情，然乙○於該次警詢時亦證稱：案發當時加害人沒有
    對我施以凌虐。……加害人在性侵我後，跟我說會跟我結婚
    。（問：妳是如何脫離控制離開案發現場？）我是自己離開
    案發現場。……（問：妳被性侵後，是否曾告知家人或友人
    ？）我出去1 個小時太久，媽媽覺得我被性侵。……（問：
    加害人有無恐嚇妳不得向警方報案或告知家人？）沒有等語
    （見偵查卷第11至12頁），衡諸常情，苟被告係以強暴方法
    ，違反乙○之意願，對乙○為性交得逞，何以被告於性行為
    後，猶向乙○表示願與乙○結婚，且未限制乙○之行動自由
    ，亦未恐嚇乙○不得報警或告知家人，而係任由乙○自由離
    開其住處，而乙○於返家後，亦未立即告知母親，而係其母
    親Ｂ女思及乙○外出時間過久，因而認定乙○遭人性侵，經
    質問乙○後，即帶同乙○報警，此亦經證人Ｂ女於偵查中證
    述在卷（見偵查卷第26頁），益徵乙○於警詢、偵查中指訴
    遭被告以強暴方法而為強制性交得逞之情，是否屬實，自非
    無疑，實難遽信為真。再觀諸乙○於本院審理時證稱：（問
    ：你當天去被告家裡作何事？）先吃早餐，吃完早餐後，被
    告說到他房間看電視，結果被告播放Ａ片給我看，後來被告
    就脫我褲子，被告就把他的性器官放進我的性器官裡面，然
    後我就回家了。……（問：被告有無強迫你，或你自己願意
    ？）我不願意。（問：你不願意，你有無拒絕？）我有跟被
    告說不要這樣子做，我只有跟被告說而已，我只有說一次而
    已，我沒有作其他的動作。（問：你有無叫很大聲說不要？
    ）沒有。……（問：你說被告與你發生性行為時，你不願意
    ，所以有說不要，你說不要的時候，被告有何反應？）被告
    就再繼續他的行為。（問：被告繼續他的行為時，你有無再
    次表示不要或反抗的動作？）沒有。（問：既然你不願意，
    為何當時沒有反抗的動作或繼續說不要？）因為我之前已經
    說過不要了。（問：被告有無做什麼動作，例如打你或恐嚇
    你？）沒有等語（見本院卷第58頁反面、60、62頁），可知
    乙○於本院審理時已明確具結證稱，於被告對其為性行為之
    初，僅曾小聲向被告表示不要之意一次，嗣被告未因此停止
    ，仍繼續對其為性行為時，其並未再次表示不要，亦未為任
    何反抗動作，即任由被告將陰莖插入其陰道內，則被告在此
    情形下，主觀上因而認為乙○已同意與其發生性行為，衡情
    非無不可能之處，是被告於本院準備程序時供稱：係經乙○
    同意而為性行為之詞並非無據，即堪採信，自難認被告主觀
    上有何違反乙○之意願而對其為性交行為之意。
  (五)再乙○之疑似性侵害事件驗傷診斷證明書，僅得證明乙○之
    處女膜於6 點鐘有舊裂傷之客觀事實，而本件乙○係在與被
    告為性交行為後之當日，即在母親Ｂ女之陪同下報警並前往
    醫院驗傷，其於當日所驗得之傷害既屬舊裂傷，自難認係本
    件被告性交行為所造成，此部分自無從執為不利被告之認定
    。
六、綜上所述，被告辯稱未與乙○為性交行為之詞，雖不足採，
    然被告於本院準備程序時供承：係經乙○同意下，而為性行
    為一節，則非無據，而乙○於警詢、偵查中所為指訴，則有
    與常情事理不符之處，並與其於本院審理時證述之情節有所
    不符，自難認無瑕疵可指，此外，檢察官並未再舉出其他證
    據，足以證明被告有起訴書所指加重強制性交之犯行存在，
    本院亦查無其他積極證據足以證明被告確有本件公訴意旨所
    指之犯罪，揆諸首開說明，自應為無罪之諭知，以昭審慎。
據上論斷，應依刑事訴訟法第301 條第1 項，判決如主文。
本案經檢察官高智美到庭執行職務。
中    華    民    國    99    年    1     月    26    日
                  刑事第十九庭  審判長法  官  曾淑娟
                                      法  官  陳明偉   
                                      法  官  鄧雅心
以上正本證明與原本無異。
如不服本判決應於收受判決後10日內向本院提出上訴書狀，並應
敘述具體理由。其未敘述上訴理由者，應於上訴期間屆滿後20日
內向本院補提理由書（均須按他造當事人之人數附繕本）「切勿
逕送上級法院」。
                                      書記官  王小芬
中    華    民    國    99    年    1     月    26    日

司法院資訊處製作；財團法人民間司法改革基金會備份。
